【裁判字號】    95,再,1
【裁判日期】    950411
【裁判案由】    返還所有物等
【裁判全文】
臺灣高等法院民事判決                     95年度再字第1號
再審  原告  戊○○
            丁○○
            丙○○
            己○○
            乙○○
共      同
訴訟代理人  吳玲華律師
            林士祺律師
再審  被告  甲○○
訴訟代理人  周燦雄律師
            蔡炳楠律師
上列當事人間返還所有物等事件，再審原告對於中華民國94年 8
月17日本院92年度上字第 432號確定判決提起再審，經本院於95
年3月28日言詞辯論終結，判決如下：
    主  文
再審之訴駁回。
再審訴訟費用由再審原告負擔。
    事實及理由
一、再審原告主張：本院92年度上字第 432號確定判決（下稱本
    院原確定判決）附圖一所示 ａ'部分棚架（下稱系爭棚架）
    雖為違章建築，但既為獨立之權利客體，自無民法第 758條
    、第 759條規定之適用。本院原確定判決認系爭棚架乃加蓋
    在台北市○○區○○街36巷35之1號建物（下稱系爭35之1號
    建物）之上，附合為該不動產之重要成分，而認再審原告丙
    ○○、己○○、乙○○三人對於系爭35之 1號建物及系爭棚
    架有事實上處分權，其判決適用法規顯有錯誤。再審原告戊
    ○○、丁○○之父親劉泰山曾遭林簡得以台灣臺北地方法院
    61年度午字第 13942號案訴請拆屋還地，臺灣臺北地方法院
    雖以北院錦料字第0930103278號函覆稱「本院並無61年度午
    字第 13942號民事案卷」，然林兩傳或林簡得對劉泰山間民
    事訴訟之案號，並不能確認即為61年度午字第 13942號。又
    本院原確定判決雖另以當事人姓名向臺灣臺北地方法院函查
    ，然主旨欄中被告姓名誤為「劉太山」，臺灣臺北地方法院
    自無法查詢有無受理前開訴訟，本院原確定判決以北院錦料
    字第0930103278號、北院錦民科日字第0930006338號函認定
    本件無一事不再理原則，認定事實違背證據法則，適用法規
    顯有錯誤。又本院原確定判決未調查台北市政府地政處測量
    大隊與台北市中山地政事務所之鑑定結果何以不同，即依「
    台北市政府地政處所屬各所隊受理司法機關或檢察機關囑託
    勘測案件作業要點」第 2點規定，認為台北市政府地政處測
    量結果足以拘束下級台北市中山地政事務所，違背最高法院
    79年台上字第 540號判例意旨，其適用法規顯有錯誤。爰依
    民事訴訟法第 496條第1項第1款提起再審之訴，請求廢棄原
    確定判決，並駁回再審被告在第一審之訴、第二審擴張部分
    之訴。
二、再審被告則以：再審原告所提之再審事由均屬本院原確定判
    決取捨證據，認定事實之範疇，不得據為再審理由，況再審
    原告並未具體指陳本院原確定判決究竟適用何種法規而有錯
    誤，其再審之訴顯無理由等語抗辯。並聲明：駁回再審之訴
    。
三、按民事訴訟法第 496條第1項第1款所謂適用法規顯有錯誤，
    係指確定判決就事實審法院所確定之事實適用法規顯有錯誤
    而言。至事實審法院認定事實錯誤，調查證據欠周或判決不
    備理由，雖得於判決確定前據為提起上訴之理由，究與適用
    法規顯有錯誤有別，當事人不得據以提起再審之訴。查再審
    原告主張：(一)本院原確定判決第8頁第2點採用台北市政府地
    政處測量大隊測量員謝欣怡說法「67年有辦過重測」，而認
    為謝欣怡說法可採，惟再審原告認為謝欣怡的說法不可採；
    (二)本院原確定判決沒有踐行調查證據程序，再審原告認為應
    該再做現場的測量；(三)本院原確定判決第13頁第 3點認「‧
    ‧‧該棚架屬附合於系爭35之 1號建物之動產，縱予以拆除
    ，不至損及該建物之結構或經濟價值」該部分認定事實錯誤
    ，再審原告認為該棚架是獨立的所有權，不是附著於35之 1
    建號之不動產；及(四)再審原告戊○○、丁○○之父親劉泰山
    曾遭林簡得訴請拆屋還地，臺灣臺北地方法院雖以北院錦料
    字第09 30103278號函覆稱『本院並無61年度午字第13942號
    民事案卷』，然林兩傳或林簡得對劉泰山間民事訴訟之案號
    ，並不能確認即為61年度午字第 13942號，本院原確定判決
    雖另以當事人姓名向臺灣臺北地方法院函查，然主旨欄中被
    告姓名卻誤為「劉太山」，臺灣臺北地方法院因此無法查詢
    有無受理前開訴訟，本院原確定判決以北院錦料字第093010
    3278號、北院錦民科日字第0930006338號函認定本件無一事
    不再理原則適用，其定事實違背證據法則云云（見本院卷第
    1頁至第4頁、第33、34頁），俱屬本院原確定判決取捨證據
    、認定事實或調查證據之問題，與「適用法規顯有錯誤」之
    要件不合，揆諸前開說明，其依民事訴訟法第496條第1項第
    1款提起再審，為無理由，不應准許。
四、本件再審之訴既無理由，再審原告聲請調閱台北市政府工務
    局（59）使字第0923號申請使用執照案全卷，即無必要。又
    本院原審向台灣台北地方法院函查，該院有無61年度午字第
     13942號民事案卷，該院以北院錦料字第0930103278號函覆
    稱「本院並無61年度午字第 13942號民事案卷」等語（見本
    院原確定判決卷1第218頁），本院原審另以當事人姓名向臺
    灣臺北地方法院函查，雖將被告姓名「劉泰山」誤為「劉太
    山」，但原告姓名「林兩傳或林簡得」則正確（見本院原確
    定判決卷2第4、20頁），臺灣臺北地方法院依原告姓名查詢
    ，被告部分雖為顯然錯誤，亦不致影響查詢結果，併予指明
    。本件事證已臻明確，兩造其餘攻擊、防禦方法及未經援用
    之證據，經本院審酌後認對判決結果不生影響，爰不一一論
    列，附此敘明。
五、據上論結，本件再審之訴為無理由，依民事訴訟法第78條，
    判決如主文。
中    華    民    國    95    年    4    月    11     日
                        民事第十一庭審判長  官  鄭雅萍
                                        法  官  薛中興
                                        法  官  林恩山
正本係照原本作成。
如不服本判決，應於收受送達後20日內向本院提出上訴書狀，其
未表明上訴理由者，應於提出上訴後20日內向本院補提理由書狀
（均須按他造當事人之人數附繕本）上訴時應提出委任律師或具
有律師資格之人之委任狀；委任有律師資格者，另應附具律師資
格證書及釋明委任人與受任人有民事訴訟法第 466條之一第一項
但書或第二項（詳附註）所定關係之釋明文書影本。
中    華    民    國    95    年    4     月    13    日
                                        書記官  周淑靜
附註：
民事訴訟法第四百六十六條之一（第一項、第二項）：
對於第二審判決上訴，上訴人應委任律師為訴訟代理人。但上訴
人或其他法定代理人具有律師資格者，不在此限。
上訴人之配偶、三親等內之血親、二親等內之姻親，或上訴人為
法人、中央或地方機關時，其所屬專任人員具有律師資格並經法
院認為適當者，亦得為第三審訴訟代理人。


司法院資訊處製作；財團法人民間司法改革基金會備份。
